臺灣高等法院臺中分院刑事裁定　
111年度聲字第1317號
聲明異議人  
即  受刑人  許凱傑  



上列聲明異議人因詐欺案件，不服臺灣臺中地方檢察署檢察官之
執行指揮（111年度執字第5235號），聲明異議，本院裁定如下
：
    主    文
聲明異議駁回。
    理    由
一、聲明異議人即受刑人許凱傑（下稱受刑人）聲明異議意旨略
    以：受刑人於民國111年6月1日至臺灣臺中地方檢察署（下
    稱臺中地檢署）執行科報到時，書記官詢問相關問題，然而
    因受刑人經濟狀況不佳，無法繳納罰金，於是被拒絕易服社
    會勞動之聲請，這其中都沒有讓受刑人有向檢察官陳述意見
    之機會。受刑人於111年6月2日在臺中監獄附設精神科看診
    ，經醫生診斷為重鬱症，受刑人於此類封閉、龍蛇雜處的環
    境，已經導致精神崩潰，無法達到矯正效果。受刑人除了有
    父母需扶養、有債務需償還，亦積極想賺錢補償被害人，因
    此希望可以一邊服社會勞動一邊工作賺錢，受刑人已深具悔
    意，絕無再犯之意。懇請撤銷原裁定，准予受刑人易服社會
    勞動等語。
二、按受刑人或其法定代理人或配偶，以檢察官執行之指揮為不
    當者，得向諭知該裁判之法院聲明異議，刑事訴訟法第484
    條定有明文。所謂「檢察官執行之指揮不當」，係指就執行
    之指揮違法及執行方法不當等情形而言（最高法院102年度
    台抗字第1041號裁定意旨參照）。又有關宣告有期徒刑、拘
    役得否准許易服社會勞動之執行裁判事項，依刑事訴訟法第
    457條第1項前段規定，由為裁判法院之檢察官指揮之，是檢
    察官是否准予易服社會勞動，應依刑法第41條第4項考量是
    否難收矯正之效或難以維持法秩序、及是否因身心健康之關
    係，執行顯有困難者等因素。至於上開法條所稱之「難收矯
    正之效」及「難以維持法秩序」，均屬不確定法律概念，此
    乃立法者賦予執行者能依具體個案，考量犯罪所造成法秩序
    等公益之危害大小、施以自由刑避免受刑人再犯之效果高低
    等因素，據以審酌得否准予易服社會勞動，亦即，執行者應
    就關於自由刑一般預防（即維持法秩序）與特別預防（即有
    效矯治受刑人使其回歸社會）目的為衡平裁量，做成合義務
    性之裁量，於個案中實現法律之目的與價值，落實易服社會
    勞動制度旨在替代短期自由刑之執行，避免短期自由刑流弊
    之目的。此乃檢察官指揮執行時得依職權裁量之事項，倘其
    未濫用權限，自不得任意指摘為違法（最高法院103年度台
    抗字第238號裁定要旨參照）。　　
三、經查：
　㈠本件受刑人因詐欺案件，前經本院以111年度上易字第6號判
    決判處有期徒刑6月確定，有臺灣高等法院被告前案紀錄表
    附卷可稽。嗣受刑人於111年6月1日至臺中地檢署到案執行
    並聲請易服社會勞動，檢察官於斟酌受刑人情形後，認受刑
    人確因不執行所宣告之刑，難收矯正之效及難以維持法秩序
    之情，而否准受刑人易服社會勞動，業經本院調閱臺中地檢
    署111年度執字第5235號執行卷宗核閱臺中地檢署執行筆錄
    、聲請易服社會勞動審查表、點名單等資料無誤。
  ㈡受刑人雖以前詞置辯，指摘臺中地檢署未給予受刑人陳述意
    見之機會云云。惟查：臺中地檢署111年6月1日15時12分執
    行筆錄，書記官於人別訊問後，詢問受刑人「對確定判決有
    無意見」、「今日到案執行有何意見」、「有無能力繳納罰
    金」，受刑人陳稱：「我要聲請易服社會勞動，我沒有錢繳
    納易科罰金」。亦即經受刑人陳述意見後，檢察官始對受刑
    人是否有個人之特殊事由及其事由為何，一併加以衡酌。嗣
    於111年6月1日17時01分執行筆錄，書記官於人別訊問後，
    告知受刑人有關檢察官駁回社會勞動之理由，並詢問其有無
    意見，經受刑人表示意見，並記明筆錄後，再送檢察官審核
    ，檢察官在審酌受刑人之意見後，仍否准受刑人易服社會勞
    動之聲請，有前揭執行筆錄、點名單可參。從而，執行檢察
    官於為本案審核時，業已就准否易服社會勞動之相關事項賦
    予受刑人陳述意見之機會，形式上難認有悖於正當法律程序
    。是聲明異議意旨認檢察官之指揮執行未給予受刑人陳述意
    見之機會云云，難認有據。
  ㈢又為妥適運用刑法易服社會勞動之相關規定，並使檢察機關
    辦理易服社會勞動在執行作業上有統一客觀之標準可循，法
    務部乃訂定檢察機關辦理易服社會勞動作業要點，其中第5
    條第8項規定：「有下列情形之一者，應認有『確因不執行所
    宣告之刑，難收矯正之效或難以維持法秩序』之事由：⒈三犯
    以上且每犯皆因故意犯罪而受有期徒刑宣告之累犯。⒉前因
    故意犯罪而受逾6月有期徒刑之宣告，執行完畢或赦免後，5
    年以內故意再犯本案而受有期徒刑之宣告者。⒊前因故意犯
    罪於假釋中，故意再犯本案而受有期徒刑之宣告者。⒋三犯
    以上施用毒品者。⒌數罪併罰，有4罪以上因故意犯罪而受有
    期徒刑之宣告者」，執行檢察官所為准否易服社會勞動之執
    行命令，自應參酌上開作業要點。經查，本案執行檢察官根
    據受刑人客觀具體情狀，具體審查個案情節，且就其認不宜
    易服社會勞動之情，亦詳予說明即：①受刑人目前尚有臺中
    地院111年度易字第514號判決有期徒刑5月（尚未送執行）
    ，另有臺中地檢署111年度偵字第36119號起訴至臺中地院審
    理（此2次與本案均為相同犯罪行為）。②另臺中地院111年
    度訴字第479號正在審理中。③受刑人於製作筆錄時，一直堅
    稱自己是被冤枉的，態度傲慢。④犯罪所得新臺幣20680元無
    法繳納等理由，認受刑人不宜易服社會勞動，應發監執行，
    核與上開檢察機關辦理易服社會勞動作業要點相合。是本件
    執行檢察官依職權裁量後，具體審酌受刑人是否具有「確因
    不執行所宣告之刑，難收矯正之效，或難以維持法秩序」之
    情，並說明否准受刑人易服社會勞動之理由，其對具體個案
    所為判斷，並無逾越法律授權或專斷而違反比例原則等濫用
    權力之情事，難認有何違法或不當之處。
  ㈣聲明異議意旨復以自身患有重鬱症、家中有父母需扶養、個
    人經濟狀況不佳等理由，請求易服社會勞動等語，然上開因
    素均與「難收矯正之效」及「難以維持法秩序」」等之認定
    無涉，非屬執行檢察官於決定得否易服社會勞動時所應斟酌
    審查之法定事由，要難執此認定檢察官之執行指揮有何違法
    或不當之處，受刑人此部分所指，同屬無據。
四、綜上，本件執行檢察官否准受刑人易服社會勞動，係依法執
    行其職權，核無逾越法律授權、專斷等濫用權力之情事。受
    刑人猶執陳詞聲明異議，指摘檢察官之執行指揮不當，為無
    理由，應予駁回。
據上論斷，應依刑事訴訟法第486條，裁定如主文。
中　　華　　民　　國　　111 　年　　6 　　月　　29　　日
            刑事第五庭    審判長法　官  鄭永玉
　　　　　　　　　　　　        法　官  周莉菁
　　　　　　　　　　　　　      法　官  許文碩
以上正本證明與原本無異。
如不服本裁定，應於收受送達後5日內向本院提出抗告書狀（須
附繕本）。因疫情而遲誤不變期間，得向法院聲請回復原狀。

                                書記官  林育萱
　　　　　　　　　　　　　　　　
中　　華　　民　　國　　111 　年　　6 　　月　　29　　日